【裁判字號】    98,訴,313
【裁判日期】    990319
【裁判案由】    誣告等
【裁判全文】
臺灣士林地方法院刑事判決               98年度訴字第313號
公  訴  人  臺灣士林地方法院檢察署檢察官
被      告  乙○○
選任辯護人  周彥憑律師
上列被告因誣告等案件，經檢察官提起公訴（98年度偵字第8001
號），本院判決如下：
    主  文
乙○○無罪。
    理  由
壹、程序部分：
一、關於證人丙○○○於警、偵訊證述之證據能力
  (一)按被告以外之人於審判外之言詞或書面陳述，除法律有規定
    者外，不得作為證據；被告以外之人於檢察事務官、司法警
    察官或司法警察調查中所為之陳述，與審判中不符時，其先
    前審判外之陳述具有較可信之特別情況，且為證明犯罪事實
    存否所必要者，得為證據，刑事訴訟法第159 條第1 項、第
    159 條之2 分別定有明文。所謂「先前之陳述具有較可信之
    特別情況」，係指證人於司法警察調查中所為之陳述，與審
    判中不符，而其先前之陳述，從客觀上之環境或條件等情況
    加以觀察，有足以取代審判中反對詰問之可信性保證者而言
    。證人所為之先前陳述，相較於審判中之陳述，是否具有更
    可信之特別情況，應依其陳述時外部之客觀情況，綜合比較
    判斷之，不得僅以證人之先前陳述與案發時間接近，記憶清
    晰為由，遽認有證據能力（最高法院94年度臺上字第1785號
    判決、96年度臺上字第5979號、98年度臺上第3011號判決參
    照）。經查，證人丙○○○於警詢證稱：伊未委託被告乙○○以伊之名義撰寫對甲○○之告訴狀，伊於民國98年1 月23
    日親自前往臺灣銀行士林分行、中國信託商業銀行、陽信銀
    行辦理存款凍結手續，告訴人甲○○並未脅迫伊辦理；伊未
    同意對甲○○提出偽造文書及侵占告訴，對甲○○提出告訴
    是被告乙○○之意思云云（98年度他字第1008號卷，下稱他
    1008號卷，第8 、9 頁），於本院證稱：告訴人甲○○強逼
    伊於98年1 月23日前往上揭銀行辦理凍結存款手續，非出於
    伊自願，告訴狀上「丙○○○」之印章是伊所蓋，此告訴狀
    有經過伊同意，內容係被告乙○○撰寫，被告乙○○所寫均
    為事實，伊知道告訴狀之內容，被告乙○○有告訴伊要用伊
    之名義告甲○○侵占、偽造文書，伊有同意等語（本院卷第
    122 、123 、128 、129 、136 、137 、143 頁），證人丙○○○就有無同意被告乙○○撰寫對甲○○提出侵占等罪嫌
    之告訴狀、98年1 月23日前往上開銀行辦理凍結存款手續是
    否出於伊自願等情，於警詢、審判中所述顯不相符。厥應審
    究：證人丙○○○先前於警詢之陳述是否具有「較可信之特
    別情況」，從客觀上之環境或條件等情況加以觀察，得否取
    代其於審判中經反對詰問後所為陳述之可信性保證。證人即
    為丙○○○製作警詢筆錄之員警丁○○證稱：丙○○○由被
    告乙○○陪同前來，甲○○提早到達警局，甲○○與被告乙○○在辦公室爭吵，伊請渠等2 人離開在辦公室外面等候，
    丙○○○製作筆錄時神情有些緊張，伊不記得丙○○○有無
    詳細閱讀告訴狀，甲○○或被告乙○○要干擾伊為丙○○○
    製作筆錄，伊叫他們出去；丙○○○表示乙○○、甲○○父
    子爭吵，不希望父子2 人互相提告，丙○○○在作筆錄過程
    中主動說是否可以不要告等語（本院卷第175 至178 頁），
    告訴人甲○○陳稱：伊在警局看到被告乙○○陪同丙○○○
    到場，伊向警察表示若被告乙○○可以在場，伊也要在場，
    不然就是兩個人都不要在場，員警叫伊與被告乙○○都出去
    外面等，伊說話比較大聲等語（本院卷第179 頁），被告乙○○供稱：伊帶丙○○○到警局，甲○○已先到場，甲○○
    堅持要在旁邊看丙○○○作筆錄，不願出去外面等，員警說
    警局不是吵架的地方，後來伊與甲○○都有出去等語（本院
    卷第178 頁），上開證人丁○○、告訴人甲○○、被告乙○○等3 人，就證人丙○○○接受警詢時，告訴人甲○○要求
    陪同丙○○○作筆錄、與被告乙○○在警局發生口角等情所
    述大致相符，可徵證人丙○○○在接受警詢前，因被告乙○○、告訴人甲○○爭吵心生恐懼，且甲○○事前指導丙○○○如何陳述（詳後述），是證人丙○○○於警詢所述，應係
    依甲○○之意思所為迴護之詞，並非出自丙○○○之真意。
    證人丁○○雖證稱：伊係依丙○○○自由意識製作警詢筆錄
    云云（本院卷第174 頁），惟證人丙○○○於本院證稱：伊
    於警局之證述，幾乎都是告訴人甲○○叫伊說的，甲○○在
    警詢之前有跟伊說要如何回答，甲○○憂鬱症發作很可怕，
    生氣時會罵伊，伊會害怕，甲○○叫伊去派出所，逼伊向警
    察為上開陳述，伊不這樣說不行，警詢、偵訊筆錄之內容，
    都是甲○○叫伊怎麼說伊就照著說等語（本院卷第130 、13
    1 、137 、138 、139 、144 頁），堪認告訴人甲○○於警
    詢前有指導丙○○○如何陳述，丙○○○畏懼甲○○生氣，
    遵從甲○○之指導為陳述，證人丁○○應無從依外部客觀情
    狀知悉丙○○○所述並非出於真意，是證人丁○○證稱證人
    丙○○○上揭警詢筆錄依自由意識所為云云，尚無足採。綜
    上事證，證人丙○○○於警詢之證述，顯無足以取代審判中
    反對詰問之可信性保證，並未具有更可信之特別情況，應認
    其於警詢之證述無證據能力。
  (二)次按刑事訴訟法第159 條之1 規定，檢察官於偵查程序取得
    被告以外之人所為陳述，除顯有不可信之情況者外，均有證
    據能力，得為證據。例外得容許傳聞證據，乃因法律既賦予
    檢察官調查證據之權限，則被告以外之人在檢察官偵查中所
    為之陳述，固不能逕以傳聞法則排除之，惟若有「顯有不可
    信」之情況者，仍無該條例外容許之適用，如從卷證本身、
    ，綜合訊問時之外部情況為形式上觀察或調查，即可發現證
    言有不可憑信之情形者，仍應以傳聞法則排除之（最高法院
    97年度臺上字第6073號判決參照）。證人丙○○○於偵查中
    證稱：告訴狀是被告乙○○所寫，乙○○要伊說印章是係所
    蓋，伊未授權被告乙○○提出告訴云云（98年度偵字第8001
    號卷，下稱偵8001號卷，第15、16頁），顯與其於本院所為
    證述（詳後述）不一致。被告之辯護人雖於98年9 月25日所
    呈刑事準備書狀稱對於證人丙○○○於偵查之陳述之證據能
    力不爭執（本院卷第14頁），惟嗣於99年3 月4 日所呈之刑
    事辯護狀改稱：證人丙○○○於偵訊之證述受告訴人甲○○
    不當干擾，丙○○○於偵查所述是否出於真意，亦有可疑等
    語（本院卷第195 頁）。經查，證人丙○○○於警詢、偵訊
    之陳述，係畏懼其子即告訴人甲○○責罵，依甲○○事前之
    指導所為，經證人丙○○○於本院證述明確，業如前述；證
    人丙○○○於98年6 月23日接受檢察官偵訊時，由告訴人甲○○陪同在場，甲○○在證人丙○○○作證過程中，不斷以
    「被告乙○○恐嚇丙○○○，乙○○要殺、要打丙○○○」
    、「乙○○強迫丙○○○」、「丙○○○受到家庭暴力」、
    「乙○○強制扣留丙○○○印章，偷蓋告訴狀」等言語插話
    干擾偵訊，試圖引導丙○○○之陳述，丙○○○於檢察官訊
    問時，不知如何作答尚轉頭看甲○○等情，有本院99年1 月
    22日就該次偵訊之錄音錄影光碟勘驗筆錄可稽（本院卷第17
    9 至181 頁），足見證人丙○○○於本院證稱其於偵查中係
    依告訴人甲○○之意思而為供述等語屬實，其於偵訊之證言
    顯有上開不可憑信之情形，難認有刑事訴訟法第159 條之1
    之例外容許傳聞證據規定之適用，仍應以傳聞法則排除之，
    是證人丙○○○於偵查之證述亦無證據能力。
二、關於證人即告訴人甲○○於警、偵訊證述之證據能力：
    被告之辯護人辯稱：證人即告訴人甲○○於警、偵訊之證述
    ，為審判外陳述，且未經具結，無證據能力等語（本院卷第
    14頁）。復按刑事訴訟法第159 條之2 所謂「被告以外之人
    於檢察事務官、司法警察官或司法警察調查中所為之陳述，
    與審判中不符時」，係指被告以外之人於審判中，以證人身
    分依法定程序到場具結陳述，並接受被告之詰問，而其陳述
    與先前在檢察事務官、司法警察官或司法警察調查中所為之
    陳述不符時而言，如被告以外之人未於審判中，以證人身分
    依法定程序到場具結陳述，並接受被告之詰問，又無同法第
    159 條之3 所列各款情形之一者，則其於檢察事務官、司法
    警察官或司法警察調查中所為之陳述，縱具有特別可信之情
    況，且為證明犯罪事實存否所必要者，仍不符上開規定，而
    無證據能力，不得採為斷罪證據（最高法院97年度臺上字第
    1585號、97年度臺上字第224 號判決參照）。又證人、鑑定
    人依法應具結而未具結者，其證言或鑑定意見，不得作為證
    據，刑事訴訟法第158 條之3 定有明文，被害人乃被告以外
    之第三人，本質上屬於證人，其陳述被害經過時，亦應依上
    揭人證之法定偵查、審判程序具結陳述，方得作為證據，故
    未依法具結者，依證據絕對排除法則，當然無證據能力，而
    不得作為證據（最高法院93年度臺上字第6578號判例、94年
    度臺上字第3277號判決參照）。經查，證人即告訴人甲○○
    並未於審判中以證人身分到庭具結陳述、接受詰問，且無刑
    事訴訟法第159 條之3 所列各款情形；又其於偵查中以告訴
    人身分所為陳述並未經具結，揆諸上開說明，其於警、偵訊
    所為之審判外陳述，應均無證據能力。
貳、實體部分：
一、公訴意旨略以：被告乙○○為丙○○○之夫、告訴人甲○○
    之父，明知甲○○於98年1 月23日係陪同丙○○○至臺灣銀
    行士林分行等銀行辦理設定為非本人不得提領之手續，甲○○並無侵占之犯行，竟意圖使甲○○受刑事處分及基於行使
    偽造私文書之犯意，於98年2 月底，在臺北市○○區○○路
    2 段10巷14號4 樓住處，冒用丙○○○之名義，撰寫丙○○○對甲○○提出偽造文書及侵占罪之告訴狀，並於該告訴狀
    偽造丙○○○之簽名及印文，於同年3 月3 日持至臺灣士林
    地方法院檢察署遞狀而行使上開偽造之告訴狀私文書，誣指
    甲○○於上開時間利用陪同丙○○○至上揭銀行之機會，偽
    造文書及侵占丙○○○帳戶內之款項，而由臺灣士林地方法
    院檢察署檢察官發交臺北市政府警察局士林分局偵辦，經通
    知丙○○○到案說明，始悉上情，因認被告乙○○涉犯刑法
    第169 條第1 項之誣告罪嫌、同法第216 條、第210 條之行
    使偽造私文書罪嫌云云。
二、按犯罪事實應依證據認定之，無證據不得認定其犯罪事實；
    又不能證明被告犯罪者，應諭知無罪之判決，刑事訴訟法第
    154 條第2 項、第301 條第1 項分別定有明文。次按認定不
    利於被告之事實，須依積極證據，苟積極證據不足為不利於
    被告事實之認定時，即應為有利於被告之認定，更不必有何
    有利之證據；又事實之認定，應憑證據，如未能發現相當之
    證據，或證據不足以證明，自不能以推測或擬制之方法，以
    為裁判之基礎；且認定犯罪事實所憑之證據，無論直接或間
    接證據，其為訴訟上之證明，須達於通常一般之人均不致有
    懷疑，而得確信其為真實之程度者，始得據為有罪之認定，
    倘其證明尚未達到此一程度，而有合理之懷疑存在時，尚難
    為有罪之認定基礎（最高法院30年度上字第816 號判例、40
    年度臺上字第86號、76年度臺上字第4986號判例參照）。公
    訴人認被告乙○○涉犯上開罪嫌，無非以告訴人甲○○、證
    人丙○○○於警、偵訊之陳述、卷附刑事告訴狀1 份（他10
    08號卷第1 至4 頁）為據。訊據被告乙○○固坦承上開刑事
    告訴狀為其書寫，惟堅決否認有誣告甲○○、冒用丙○○○
    名義偽造該告訴狀之犯行，辯稱：告訴人甲○○脅迫丙○○○前往上開銀行辦理存款凍結手續，連丙○○○自己都無法
    提領款項，甲○○扣留丙○○○之印鑑章，伊始於98年2 月
    9 日陪同丙○○○前往戶政事務所更換印鑑，伊於刑事告訴
    狀所寫之內容均為事實，並未誣告甲○○；伊認為甲○○預
    謀侵占丙○○○存款、不動產，才會以丙○○○名義對甲○○提出侵占、偽造文書之告訴，丙○○○受日本教育，不太
    會寫中文，伊撰寫告訴狀後，將告訴狀內容解釋給丙○○○
    聽，經丙○○○同意，伊才於告訴狀代丙○○○簽名，由丙○○○自己蓋用印鑑章，伊未強迫丙○○○蓋章，丙○○○
    同意對甲○○提出告訴，伊並未冒用丙○○○名義撰寫告訴
    狀，亦未偽造丙○○○之簽名及印文等語。其辯護人辯稱：
    卷附之告訴狀係被告乙○○代筆，經丙○○○同意後蓋章於
    上，丙○○○非自願至臺灣銀行士林分行、中國信託商業銀
    行、陽信銀行辦理凍結存款手續，亦非自願前開士林地政事
    務所申請補發不動產權狀，被告乙○○並無誣告及行使偽造
    私文書行為等語。經查：
  (一)卷附以丙○○○名義為告訴人，對甲○○提出偽造文書、侵
    占告訴之告訴狀及該告訴狀末「申訴人：丙○○○」之簽名
    ，均為被告乙○○所寫，被告乙○○於98年3 月3 日向臺灣
    士林地方法院檢察署遞送該告訴狀，提出告訴等情，經被告
    乙○○供述在卷（他1008號卷第28頁、本院卷第32、120 頁
    ），核與證人丙○○○證述相符（本院卷第123 、142 頁）
    ，並有上揭臺灣士林地方法院檢察署於98年3 月3 日收狀之
    刑事告訴狀1 份附卷可稽，此部分事實固堪可認定。
  (二)(1)證人丙○○○證稱：98年1 月23日甲○○強逼伊前往臺灣
    銀行士林分行、中國信託商業銀行、陽信銀行蘭雅分行辦理
    凍結存款手續，並非伊自願辦理，甲○○表示存款凍結，設
    定為僅有本人可以提領，才不會遭他人盜領存款，但辦理完
    成後連伊自己也無法領錢；98年2 月初甲○○叫伊到地政事
    務所辦理臺北市○○路房地權狀補發，都是甲○○帶伊一起
    去辦理，甲○○很兇，講話很大聲，如果伊不去辦，甲○○
    會發脾氣罵伊；伊在陽信銀行蘭雅分行帳戶之存摺、印鑑並
    未遺失，伊不知道為何會在98年1 月23日辦理中國信託商業
    銀行印鑑變更，是甲○○帶伊去的，甲○○叫伊簽名，伊就
    簽名等語（本院卷第122 、126 、129 、132 、133 、134
    頁），證人丙○○○證稱係告訴人甲○○帶同辦理凍結存款
    、補發權狀之情節，核與告訴人甲○○供述相符（偵8001號
    卷第16頁）。證人丙○○○設於臺灣銀行士林分行之臺幣、
    美金存款帳戶於98年1 月23日辦理「止扣」（即凍結帳戶存
    款之提領）手續，有臺灣銀行士林分行98年12月15日士林營
    密字第09850012061 號函附止扣等事項登錄單2 紙在卷可憑
    （本院卷第100 、108 、109 頁），該2 紙止扣等事項登錄
    單分別註記「請凍結本人所有新臺幣帳戶」、「請凍結本人
    所有外幣帳戶」字樣，並有證人丙○○○之簽名、印文，該
    等文字及簽名均係證人丙○○○在告訴人甲○○陪同下所為
    ，經證人丙○○○證述在卷（本院卷第132 頁）；證人丙○○○於98年1 月23日前往中國信託商業銀行辦理帳戶印鑑變
    更，有中國信託商業銀行98年12月16日中信銀字第09822271
    214464號函附印鑑卡1 紙可佐（本院卷第111 、112 頁）；
    又證人丙○○○於98年1 月23日前往陽信銀行辦理存摺、印
    鑑口頭掛失，有陽信商業銀行營業部98年12月22日陽信營業
    字第980096號函1 份附卷可徵（本院卷第113 、114 頁）；
    另證人丙○○○於98年2 月間前往士林地政事務所申請補發
    座落臺北市○○路○ 段10巷14號4 樓房地權狀，於98年2 月
    23日申請撤回，亦有丙○○○申請書、士林地政事務所文件
    收據各1 紙在卷可憑（他1008號卷第5 頁），足證被告乙○○於上開告訴狀所為之「甲○○於98年1 月23日帶同丙○○○前往臺灣銀行士林分行、中國信託商業銀行、陽信銀行辦
    理存款凍結、更換存款印鑑、掛失印章、存摺等手續、於98
    年2 月間帶同丙○○○前往士林地政事務所申請補發不動產
    權狀」等情節，與事實相符，並非被告乙○○所虛構捏造。
    (2)證人丙○○○於上開時間辦理存款凍結、補發權狀等手續
    ，並非出於自願，其係畏懼甲○○生氣，勉強依甲○○之意
    思辦理，丙○○○又害怕遭被告乙○○責罵，事前不敢告訴
    乙○○，嗣被告乙○○前往銀行取款始發現存款遭凍結，連
    丙○○○本人都無法提領，業據證人丙○○○證述綦詳（本
    院卷第122 、132 、133 頁），而丙○○○於臺灣銀行士林
    分行之臺幣、外幣帳戶自98年1 月23日辦理「止扣」（即凍
    結帳戶）後即無提領記錄，有存摺存款歷史明細查詢資料附
    卷可參（本院卷第101 至104 頁），可證辦理該等凍結帳戶
    手續後，連丙○○○本人都無法提領，衡情丙○○○若非受
    迫於甲○○，豈可能凍結上開帳戶，導致丙○○○本人亦無
    法提領；又丙○○○名下座落臺北市○○路○ 段10巷14號4
    樓房地權狀、陽信銀行存款存摺、印章，原均在被告乙○○
    持有保管中未遺失，為丙○○○所明知，有其證述可稽（本
    院卷第134 、135 頁），被告乙○○並當庭提出該等權狀、
    存摺原本，經本院影印後附卷（本院卷第149 至152 頁、第
    155 頁），益證丙○○○並非自行起意前往地政事務所申請
    補發權狀、掛失銀行存摺、印章；又被告乙○○於98年7 月
    9 日先行搬離上開臺北市○○路房屋，丙○○○與告訴人甲○○同住至98年7 月30日，經證人丙○○○證述、被告乙○○供述在卷（本院卷第124 、30頁），而告訴人甲○○於98
    年7 月23日偕同丙○○○前往戶政事務所辦理印鑑變更、前
    往士林地政事務所辦理上開房地權狀補發，隨即利用丙○○○變更後之印鑑、補發後之權狀，於98年10月26日擅自將上
    開丙○○○名下房地出售予許維，丙○○○事前不知情，
    事後亦未取得價金，有證人丙○○○證述可稽（本院卷第12
    2 、124 、125 、135 頁），告訴人甲○○亦供承於98年7
    月23日帶丙○○○辦理上開變更印鑑、補發權狀手續，並代
    為填寫土地登記申請書、切結書之內容等語（本院卷第67頁
    ），復有丙○○○於98年7 月23日辦理印鑑變更登記申請書
    、土地登記申請書（書狀補給）、丙○○○於98年7 月23日
    補發之身分證影本、權狀遺失切結書各1 紙、土地登記申請
    書（出售予許維）、土地、建築改良物所有權買賣移轉契
    約書、土地建物登記簿謄本（上開房地於98年10月27日移轉
    登記予許維）各1 份附卷可參（本院卷第50至57頁、第79
    至82頁、第92、93頁），適足證明丙○○○雖於98年7 月23
    日在甲○○帶同下辦理上開手續，惟並非出於其自由意志，
    否則丙○○○豈致未取回變更後之印鑑、補發之房地權狀，
    任令告訴人甲○○盜賣上開房地而分文未得，堪認證人丙○○○於本院證稱其於98年1 月23日辦理上開銀行存款凍結等
    手續非出於自願，係遭告訴人甲○○強迫等語，應可採信。
    (3)按誣告罪之成立，以犯人明知所訴虛偽為構成要件，若誤
    認有此事實，或以為有此嫌疑，自不得遽指為誣告（最高法
    院20年上字第717 號判例參照）。告訴人甲○○確實於98年
    1 月23日帶同證人丙○○○辦理上開凍結存款、補發權狀手
    續，被告乙○○並未於告訴狀虛構此部分情節，且證人丙○○○非出於自由意志辦理上開手續，業如前述，證人丙○○○並證稱：被告乙○○如知道伊與甲○○一起辦理上開手續
    ，一定會責罵伊或去銀行吵，故伊不敢馬上講，伊沒想到後
    果如此嚴重等語（本院卷第133 至136 頁），證人丙○○○
    既害怕遭被告乙○○責罵而未於事前告知辦理上開手續之事
    ，事後於被告乙○○發現時，衡情丙○○○應係將其受迫於
    甲○○、非出於自願辦理之事實告知被告乙○○，被告乙○○為恐丙○○○名下之存款、不動產遭告訴人甲○○侵奪，
    先後於98年2 月9 日更換丙○○○在戶政事務所之登記印鑑
    、於98年2 月20日向法律扶助基金會申請諮詢、於98年2 月
    23日帶同丙○○○前往士林地政事務所撤回補發房地權狀之
    申請，有丙○○○98年2 月9 日印鑑變更登記申請書、現場
    法律諮詢建議單、士林地政事務所文件收據在卷可稽（本院
    卷第49頁、偵8001號卷第23、24頁、他1008號卷第5 頁），
    嗣於98年3 月3 日遞送告訴狀對甲○○提出告訴，雖告訴人
    甲○○於98年1 月23日尚無侵吞丙○○○存款、不動產之行
    為，惟被告乙○○主觀上認為告訴人甲○○強迫丙○○○辦
    理上開手續，有偽造文書、侵占之嫌疑而提出告訴，並非明
    知所訴為虛偽而蓄意誣告甲○○，徵諸證人丙○○○證稱：
    被告乙○○告甲○○侵占、偽造文書，是怕房子被甲○○賣
    掉等語（本院卷第136 頁）、被告乙○○供稱：伊認為甲○○有侵占預謀，丙○○○辦完上開手續後，印鑑、身分證都
    被甲○○拿走，丙○○○被逼簽名，故伊認為甲○○偽造文
    書，伊請教很多人說可以用丙○○○名義告甲○○侵占、偽
    造文書，伊才代丙○○○寫告訴狀等語（本院卷第145 、14
    6 頁），益證被告乙○○係誤以為甲○○有該等罪嫌而提出
    告訴，其主觀上並無誣告之犯意，揆諸上開判例意旨，顯與
    誣告罪之構成要件有間，尚難遽以誣告罪嫌相繩。
  (三)被告乙○○復辯稱：丙○○○接受日本教育，中文不是很好
    ，伊代寫告訴狀，有將內容唸給丙○○○聽，丙○○○瞭解
    並同意告訴狀之內容，告訴狀上「丙○○○」印文係丙○○○自己蓋印等語，核與證人丙○○○證稱：被告乙○○有跟
    伊說過要告甲○○侵占及偽造文書，伊有看過告訴狀，其上
    「丙○○○」印章係伊所蓋，伊接受日本教育，中文只唸過
    半年，告訴狀所寫都是事實，伊瞭解告訴狀內容的意思，告
    訴狀經過伊同意，伊知道被告乙○○要告甲○○侵占、偽造
    文書等語相符（本院卷第122 、123 、128 、136 、137 頁
    ），證人丙○○○雖另證稱：當初寫狀紙時沒有想要告甲○○，98年2 月被告乙○○寫告訴狀時，伊不太清楚告甲○○
    的內容是什麼，伊當時沒有要告甲○○的意思等語（本院卷
    第126 、137 、139 頁），惟被告乙○○在家中撰寫上開告
    訴狀，有告訴丙○○○要用丙○○○名義告甲○○，丙○○○尚向被告乙○○表示可以用丙○○○名義告甲○○，經證
    人丙○○○證述在卷（本院卷第136 、137 、143 頁），且
    被告乙○○叫丙○○○於告訴狀末「申訴人」處蓋章，丙○○○亦依被告乙○○所言蓋章（本院卷第143 頁），可徵縱
    丙○○○內心對其子甲○○仍心存不捨，無意對甲○○興訟
    ，惟其於被告乙○○表示要以丙○○○名義告甲○○時不但
    未為反對，甚且為贊成之表示，並於告訴狀末「申訴人」字
    樣下方蓋章，被告乙○○因而認為丙○○○同意對甲○○提
    出上開告訴，尚難遽認被告乙○○有冒用丙○○○名義、偽
    造丙○○○簽名之犯意。證人丙○○○雖於偵查中提出「刑
    事補充告訴理由狀」稱被告乙○○常對其施壓、恐嚇、威脅
    ，要其做偽證，被告乙○○從未經過其同意，亦未經其授權
    ，假借其名義控告甲○○云云（偵8001號卷第35頁），惟證
    人丙○○○於本院作證時，經當庭提示上開「刑事補充告訴
    理由狀」，丙○○○證稱其上「丙○○○」之簽名係其所簽
    ，書狀內容是被告乙○○沒有叫其說謊之意思等語（本院卷
    第126 頁），丙○○○所述與上開書狀之內容完全不同，顯
    見丙○○○不瞭解上開書狀內容；丙○○○嗣稱：上開書狀
    為甲○○之筆跡，甲○○叫伊簽名，伊就簽名，伊未看清楚
    上開書狀內容就簽名，甲○○叫伊簽的文件比較多，被告乙○○叫伊簽的文件比較少，甲○○叫伊簽名時不會解釋文件
    內容，被告乙○○叫伊簽名時會將文件內容的意思告訴伊等
    語（本院卷第127 、129 頁），衡以丙○○○於本案98年6
    月23日檢察官偵訊時提出之「委任及補正狀」（內容為丙○○○全權委任被告乙○○為輔助人，對甲○○提出偽造文書
    告訴等語，偵8001號卷第21、22頁）、於本院準備程序提出
    之「證人反供狀」（內容為甲○○強迫丙○○○在警局為虛
    偽證詞，警詢筆錄是照甲○○的意思陳述，被告乙○○所寫
    告訴狀內容為實情等語，本院卷第41頁），此2 份書狀均有
    證人丙○○○之簽名、蓋章，內容與上開由告訴人甲○○撰
    寫之「刑事補充告訴理由狀」內容大相逕庭，惟與丙○○○
    於本院之證述相符，堪認丙○○○證稱上開「刑事補充告訴
    理由狀」係告訴人甲○○叫伊簽名，伊不清楚其內容就簽名
    等語屬實，是丙○○○於「刑事補充告訴理由狀」之書面供
    述，應無足採。依丙○○○於本院之上開證述，堪認被告乙○○係經丙○○○同意，以丙○○○名義撰寫告訴狀並代為
    簽名，自無偽造文書之不法犯行可言。又被告乙○○撰寫之
    告訴狀共蓋有「丙○○○」印文3 枚，該印文係丙○○○當
    時於戶政事務所登記之印鑑印文，且係丙○○○親自蓋章，
    經證人丙○○○證述在卷（本院卷第142 頁），而上開告訴
    狀之「丙○○○」印文，以肉眼觀察，與卷附臺北市士林區
    戶政事務所98年10月7 日北市士戶二字第09831158900 號函
    附之丙○○○於98年2 月9 日變更印鑑登記申請書所示之「
    丙○○○」印鑑印文完全相同，足證上揭告訴狀之「丙○○○」印文3 枚確係丙○○○之登記印鑑印文，該等印文為真
    正，非屬偽造，公訴意旨認該等印文為偽造，顯有未洽，併
    此敘明。
三、綜上所述，本件依卷內事證，並無足證明被告乙○○涉犯上
    開誣告、偽造文書犯行，此外亦無其他積極證據足資證明被
    告涉犯上開罪嫌，自應諭知無罪之判決。
據上論斷，應依刑事訴訟法第301條第1 項，判決如主文。
本案經檢察官吳昭瑩到庭執行職務。
中    華    民    國    99    年    3    月    19     日
                  刑事第六庭審判長法  官  杜惠錦
                                  法  官  梁哲瑋
                                  法  官  陳美彤
以上正本證明與原本無異。
如不服本判決應於收受判決後10日內向本院提出上訴書狀，並應
應敘述具體理由。其未敘述上訴理由者，應於上訴期間屆滿後20
日內向本院補提理由書(均須按他造當事人之人數附繕本)「切勿
逕送上級法院」。
                                  書記官  吳旻玲
中    華    民    國    99    年    3    月    19     日

司法院資訊處製作；財團法人民間司法改革基金會備份。
